【裁判字號】    89,簡上,97
【裁判日期】    890330
【裁判案由】    就業服務法
【裁判全文】
臺灣臺北地方法院刑事判決                          八十九年度簡上字第九七號
    上  訴  人  台灣台北地方法院檢察署檢察官
    被      告  甲○○
右上訴人因被告違反就業服務法案件，不服本院台北簡易庭八十九年度北簡字第二五
六號，中華民國八十九年三月三十日所為第一審簡易判決（聲請簡易判決處刑案號：
台灣台北地方法院檢察署八十八年度偵字第二六六六０號）提起上訴及移送併案審理
（台灣台北地方法院檢察署八十九年度偵字第八五八一號），本院管轄第二審之合議
庭判決如左：
    主      文
原判決撤銷。
甲○○違反雇主不得聘僱許可失效之外國人之規定，其聘僱人數為二人，科罰金新臺
幣肆萬元，如易服勞役，以新臺幣玖佰元即銀元參佰元折算壹日。
    事      實
一、甲○○明知就業服務法業於民國八十一年五月八日公布，同年月十日施行，依該
    法第五十三條第一款規定，雇主不得聘僱許可失效之外國人，竟自八十七年十月
    十五日起至八十八年十一月十六日止，以每日一次，每次二小時，每小時新台幣
    （下同）二百元之代價（折合月薪約為一萬二千元），擅自非法聘僱原由勝豐茂
    記織造廠股份有限公司合法申請許可入境在台北市○○區○○路三二七號工作，
    聘僱期限自八十二年十月二十八日起至八十四年十月二十七日止，已為許可失效
    之菲律賓籍外國人ＪＩＭＥＮＥＺ  ＪＯＹＣＥＹＮ  Ｅ一人；並自八十七年十
    一月十五日後之某日起至八十八年十二月十九日止，以約每週五次，每次二小時
    ，每小時二百元之代價（折合月薪約九千元），擅自非法聘僱原由勝豐茂記織造
    廠股份有限公司合法申請許可入境在台北市○○路一三一號（中華大廈）十二樓
    工作，聘僱期限自八十三年十二月五日起至八十四年十二月四日止，已屬許可失
    效之菲律賓籍外國人ＳＡＮＴＯＳ  ＡＮＧＥＬＩＴＡ  ＱＵＥＪＡＮＤ一人，
    合計共二人，在台北市○○○路○段七十五巷十號一樓其經營之安親班，從事做
    飯菜、清潔及打掃等工作。迨於八十八年十一月十六日上午十一時許在上址為警
    查獲ＪＩＭＥＮＥＺ  ＪＯＹＣＥＹＮ  Ｅ；並於八十八年十二月十九日下午八
    時三十分許，在台北市○○○路○段四十九號前查獲ＳＡＮＴＯＳ  ＡＮＧＥＬ
    ＩＴＡ  ＱＵＥＪＡＮＤ，依之供述得悉上情。
二、案經台北縣警察局新店分局報請台灣台北地方法院檢察署檢察官偵查聲請簡易判
    決處刑及移送併案審理。
    理      由
一、右揭事實，迭據被告甲○○於警訊、偵訊及本院審理中坦承不諱，核與其聘僱之
    菲律賓籍外國人ＪＩＭＥＮＥＺ  ＪＯＹＣＥＹＮ  Ｅ及ＳＡＮＴＯＳ  ＡＮＧ
    ＥＬＩＴＡ  ＱＵＥＪＡＮＤ供述之情節大致相符，復有該二菲律賓籍外國人之
    護照影本、居留外僑作業外勞詳細資料、居留外僑作業外勞資料更新畫面及行政
    院勞工委員會八十九年六月八日台八十九勞職外字第０二一四三四三號函暨檢附
    之相關資料等件附卷足稽。是本件事證明確，被告犯行堪予認定，應予依法論科
    。
二、按外國人未經雇主申請許可，不得在中華民國境內工作；雇主不得聘僱或留用未
    經許可或許可失效之外國人，就業服務法第四十二條、第五十三條第一款分別定
    有明文。又同條第三款所謂未經許可聘僱他人所申請聘僱之外國人，凡指派所聘
    僱之外國人從事未經申請許可以外之工作，或使其受聘僱於為其申請許可以外之
    雇主者，皆屬之（最高法院八十三年度台非字第五三號判決可資參照）。本件被
    告所聘僱之菲律賓籍外國人ＪＩＭＥＮＥＺ  ＪＯＹＣＥＹＮ  Ｅ原為勝豐茂記
    織造廠股份有限公司合法申請聘僱許可入境在台北市○○區○○路三二七號工作
    ，聘僱期限自八十二年十月二十八日起至八十四年十月二十七日止，屬許可失效
    之外國人；而被告所聘僱之另一菲律賓籍外國人ＳＡＮＴＯＳ  ＡＮＧＥＬＩＴ
    Ａ  ＱＵＥＪＡＮＤ原為勝豐茂記織造廠股份有限公司合法申請聘僱許可入境在
    台北市○○路一三一號（中華大廈）十二樓工作，聘僱期限自八十三年十二月五
    日起至八十四年十二月四日止，屬許可失效之外國人，有居留外僑作業外勞詳細
    資料、居留外僑作業外勞資料更新畫面及行政院勞工委員會八十九年六月八日台
    八十九勞職外字第０二一四三四三號函暨檢附之相關資料等件在卷可考，故被告
    甲○○於八十七年十月十五日及八十七年十一月十五日後之某日聘僱該二外國人
    時，聘僱許可均業已失效而屬許可失效之外國人。再違反就業服務法之刑事處罰
    ，其性質係屬一般所稱之行政刑罰，適用時固應符一般刑法原理，惟仍應體察其
    行政管理之目的以作解釋，該法第五十八條第一項前段及後段分別就違反該法規
    定聘僱、留用未獲許可等情之外國人一人或二人以上，處以不同之法定刑度，其
    考量當係著眼於外國人之人數多寡，於行政管理之危害性不同。因此所謂之一人
    或二人，似應解為人頭數而非人次數，且應一概以法院審理時被告所違規聘僱或
    留用之外國人數為準，為單純之一罪。本件被告聘僱許可失效之外國人工作，其
    人數為二人，核其所為係違反就業服務法第五十三條第一款規定，應依同法第五
    十八條第一項後段處斷。原審據以論罪科刑，固非無見，惟本件被告係聘僱許可
    失效之外國人，而非他人尚有效申請許可聘僱之人，業如前述，原審判決認定被
    告違反就業服務法第五十三條第三款之雇主不得未經許可聘僱他人所申請聘僱之
    外國人之規定，論以違反就業服務法第五十三條第三款之規定，顯與事實不符；
    且原審判決主文欄中既認被告係違反「未經許可聘僱他人所申請聘僱之外國人」
    之規定，於事實及理由欄中復引用檢察官聲請簡易判決處刑書之記載而認被告係
    違反就業服務法第五十三條第一款之犯行，致主文與事實及理由不符；再原審判
    決引用檢察官聲請簡易判決處刑書之記載，認被告係自八十七年十一月十五日起
    僱用菲律賓籍之外國人ＪＩＭＥＮＥＺ  ＪＯＹＣＥＹＮ  Ｅ，亦與事實不符；
    況原審判決未及審酌被告聘僱另名許可失效之菲律賓籍外國人ＳＡＮＴＯＳ  Ａ
    ＮＧＥＬＩＴＡ  ＱＵＥＪＡＮＤ，僅論以被告聘僱許可失效之外國人一人，核
    均有未洽。本件上訴人以被告聘僱ＳＡＮＴＯＳ  ＡＮＧＥＬＩＴＡ  ＱＵＥＪ
    ＡＮＤ之犯行與原審判決之犯行，有連續犯之裁判上一罪關係，執此指摘原判決
    不當，並移送併案審理，雖無理由，惟原審判決既有上開可議之處，且移送併案
    審理部分與本案有單純一罪之關係，業如前述，原判決自屬無可維持，應由本院
    合議庭將之予以撤銷改判。爰審酌被告之素行、聘僱該外國人之犯罪動機、目的
    、手段、聘僱該二外國人之時間均長達一年餘、其家庭狀況、智識程度、所生危
    害暨犯罪後態度等一切情狀，量處如主文所示之刑，並諭知易服勞役之折算標準
    ，以資懲儆。
據上論斷，應依刑事訴訟法第四百五十五條之一第一項、第三項、第三百六十九條第
一項前段、第三百六十四條、第二百九十九條第一項前段，就業服務法第五十八條第
一項後段，刑法第十一條前段、第四十二條第二項，罰金罰鍰提高標準條例第二條，
現行法規所定貨幣單位折算新台幣條例第二條，判決如主文。
本案經檢察官丁樹蘭到庭執行職務。
中    華    民    國      八十九      年      九      月    二十七      日
                                      臺灣臺北地方法院刑事第四庭
                                        審判長  法  官  段景榕
                        法  官  吳靜怡
                                                法  官  黃紹紘
右正本證明與原本無異
本判決不得上訴。
                                                書記官  劉新怡
中      華      民      國     八十九   年      九       月   二十八    日
附錄本案論罪科刑法條全文：
就業服務法第五十八條：
違反第五十三條第一款、第二款或第三款規定，其聘僱或留用人數為一人者，處六月
以下有期徒刑、拘役或科或併科新台幣九萬元以下罰金；其聘僱或留用人數為二人以
上者，處三年以下有期徒刑、拘役或科或併科新台幣三十萬元以下罰金。
法人之代表人、法人或自然人之代理人、受僱人或其他從業人員，因執行業務犯前項
之罪者，除處罰其行為人外，對該法人或自然人亦科以前項之罰金。
就業服務法第五十三條
雇主不得有左列行為：
一、聘僱或留用未經許可或許可失效之外國人。
二、以本人名義聘僱外國人為他人工作。
三、未經許可聘僱或留用他人所申請聘僱之外國人。
四、指派所聘僱之外國人從事申請許可以外之工作。


司法院資訊處製作；財團法人民間司法改革基金會備份。
